臺灣新竹地方法院民事簡易判決  
111年度竹簡字第430號
原      告  陳美玉  
訴訟代理人  柯俊榮  
被      告  王冠翎  
法定代理人  王清松  
上列當事人間損害賠償事件，本院於民國111年11月1日辯論終結
，判決如下：
    主      文
被告應給付原告新臺幣貳萬貳仟捌佰柒拾貳元，及自民國一一一
年八月二十二日起至清償日止，按週年利率百分之五計算之利息
。
原告其餘之訴駁回。
訴訟費用百分之五由被告負擔，餘由原告負擔。
本判決第一項得假執行。但被告如以新臺幣貳萬貳仟捌佰柒拾貳
元為原告預供擔保，得免為假執行。
原告其餘假執行之聲請駁回。
    事實及理由
一、原告起訴主張：
（一）被告於民國110年6月22日下午7時54分許，騎乘車牌號碼 
      000-000號輕型機車（下稱肇事機車），沿新竹市東區南
      大路往光復路方向行駛，行經南大路239號前，本應注意
      車前狀況隨時採取必要之安全措施，且應注意與前車併行
      之間隔，且依當時情形並無不能注意之情形，且竟疏未注
      意及此，追撞同向前方原告騎乘之腳踏自行車，導致原告
      受有左側肩膀挫傷，左側髖部挫傷、下背部挫傷等傷害(
      下稱系爭傷害）。
（二）被告前開行為顯有過失，應負損害賠償責任。為此，爰依
      侵權行為之法律關係提起本件訴訟，請求被告賠償下列費
      用：
　  ⒈醫療費用、醫療器材及保健品費用：
　　　原告因本件交通事故至110年6月22日至111年7月12日支出
      之醫療費用新臺幣（下同）5,622元，後續仍需繼續回診
      治療。
　  ⒉不能工作損失部分：
　　　經查，原告於本件交通事故發生前，係於菜市場攤販工作
      ，月收入為31,200元，均領取現金，惟原告於本件交通事
      故而受有下背部挫傷、左側髖部挫傷及左側肩膀挫傷，自
      110年6月29日起便持續前往南門綜合醫院就診，由於原告
      年事已高，其恢復傷勢所需時間較長，110年6月至111年7
      月之不能工作損失為374,400元，至今仍未回復，後續仍
      需持續回診治療。
    ⒊精神慰撫金部分：
　　　經查，原告年事已高，其所受系爭傷害傷勢嚴重，致其渾
      身劇痛、氣虛體衰，須服用醫生開立之止痛藥方能稍微緩
      解身體疼痛，造成原告生活上極度不便、痛苦不堪，導致
      原告難以入眠、鬱鬱寡歡等精神上難以回復之傷害，並考
      量原告與被告之教育程度、經濟狀況之差距，爰請求精神
      慰撫金50,000元。
（三）綜上所陳，被告合計應賠償原告430,022元。並於本院聲
      明：⒈被告應給付原告430,022元，及自起訴狀繕本送達被
      告翌日起至清償日止，按年息百分之5計算之利息。⒉願供
      擔保，請准宣告假執行。
二、被告則以：
（一）本次車禍實際發生原因為原告自行危險駕駛所致，原告所
      騎乘之自行車整車綁滿雜物，並於後座放置鐵架，被告行
      經車禍該處時已經屬於晚間當時還下著大雨，導致被告未
      能發現原告車上放有鐵架，無法準確量測與原告之距離，
      通行至與原告並行時才會與原告發生擦撞。
（二）查道路安全規則第122條第2項之規定，自行車載物高度不
      得超過駕駛人肩部，重量不得超過二十公斤，長度不得伸
      出前輪，並不得伸出車後一公尺，寬度不得超過車把手。
      原告之行為明顯已經違反規定，原告車前把手掛滿回收物
      ，騎車搖搖晃晃操控不易，遇到突發狀況時，自然無應辯
      能力，且未遵守道路交通安全規則第119條第1項規定裝設
      頭燈及反光裝置及第128條慢車在夜間行駛應開啟燈光，
      還有第124條慢車應在劃設慢車道上靠右路邊行駛。本次
      車禍主因確實是原告自行車堆置雜物所造成，原告車後鐵
      架明顯已經超過把手寬度，嚴重影響到其他人之行使寬度
      ，害人害己，才會導致被告騎車未能注意鐵架寬度而發生
      碰撞，被告也因此人車跌倒滑行17公尺，兩腳受傷，顯然
      原告也有過失，應自負起相當之責任。
（三）就原告請求各項目之意見： 
    ⒈醫療費用、醫療器材及保健品費用：
　    此部分被告認為應按肇責比例分擔，且原告提示之之醫療
      費用明細之金額已由保險公司支付一部分。剩餘部分仍由
      保險公司支付，國泰醫院之費用收據係腸胃科及腎臟内科
      與車禍無關。兩張單據間隔3個月可能是慢性處方簽。藥
      名為勞寧之藥物為類風濕性關節炎骨關節炎止痛用藥，年
      長者骨關節退化是正常現象。
　  ⒉喪失及減少工作（勞動）能力：
　　　原告主張在菜市場攤販工作，月收入為31,200元，均領 
      現金，且未提出任何實質證明，此部分原告應負舉證任，
      方可採信，再者原告表示於110年6月至111年7月之不能工
      作，原告應提出醫院相關鑑定報告證明有勞動減損幾%之
      證明，否則被告不與認定。具被告了解原告車禍發生後還
      在南大路327號便當店工作，便當店老闆表示110年6月9日
      至110年9月因老闆娘回來幫忙，便當店不缺人手所以原告
      被裁退所以才沒去工作，且原告還可以每日去撿資源回收
      工作，可見與原告所訴因受傷無法上班之事實不符。
    ⒊精神撫慰金部分：
      次按民法規定不法侵害他人時，始負損害賠償之責，而原
      告之損害係因其個人危險駕駛所造成，且亦造成被告之損
      害，故其所受損害應自行承擔。如本次車搞造成其原告遺
      有後遺症，長期需要復健治療，影響日後生活品質，精神
      上之定有痛苦等情，請原告提出精神科看診證明及長期需
      要復健治療之診斷證明，否則亦難認其為真實。
（四）並於本院聲明：⒈駁回原告之訴。⒉若受不利判決，願供擔
      保，請准免為假執行。
三、原告主張被告於110年6月22日下午7時54分許，騎乘肇事機
    車，沿新竹市東區南大路往光復路方向行駛，行經南大路23
    9號前，追撞同向前方原告騎乘之腳踏自行車，導致原告受
    有系爭傷害之事實，經本院依職權調取本院111年度竹交簡
    字第61號刑事卷及臺灣新竹地方檢察署111年度偵字第518號
    偵查卷核閱屬實，有前開偵查卷附之兩造於警詢、偵查中陳
    述、道路交通事故現場圖、道路交通事故調查報告表（一）
    （二）、照片在卷可憑。
四、按汽車行駛時，駕駛人應注意車前狀況，並隨時採取必要之
    安全措施，道路交通管理條例第94條第3項定有明文。
（一）被告於警詢陳稱：我騎乘肇事機車沿南大路往光復路二段
      方向直行，對方甲○○騎乘人力三輪車沿南大路往光復路二
      段方向直行，當時我直行中，我看到對方在我前方，對方
      突然往左偏向，我看到後來不及煞車、也沒辦法閃避，之
      後我的右側照後鏡就擦撞到對方等語（見上開偵查卷第6
      頁背面）；原告於警詢時陳稱：我當時騎乘腳踏自行車，
      對方騎乘肇事機車，我沿南大路由南往北方向騎乘，到了
      肇事地點時，對方機車於我後方碰撞我車，我和我車就倒
      地等語（見上開偵查卷第8頁背面）。
（二）又臺灣新竹地方檢察署勘驗員警提供之監視器錄影光碟，
      勘驗結果：時間3分50秒，原告騎乘自行車直行。時間3分
      52秒，原告騎乘自行車微向左偏迴避行人，被告自後方騎
      乘機車駛至。時間3分54秒，被告與前方原告發生碰撞。
      亦有臺灣新竹地方檢察署勘驗筆錄在卷可按（見上開偵查
      卷第43頁）。
（三）綜上事證可知，被告行經前開肇事路段，理應注意車前狀
      況，並隨時採取必要之安全措施，而依當時天候為雨，夜
      間有照明，柏油路面濕滑無缺陷，無障礙物且視距良好等
      情，並無不能注意之情事，竟疏未注意及此，追撞前方原
      告騎乘之自行車等情，亦有道路交通事故調查報告表、道
      路交通事故現場圖、談話紀錄表、現場照片可參。致原告
      身體受傷，則被告自有過失，且其過失行為與原告身體受
      傷結果間具有相當因果關係，是被告就本件肇事應負過失
      侵權行為責任，洵堪認定。職是，被告主張系爭事故原告
      有違反道路交通安全規則第122條第2項、第119條第1項、
      第128條等之過失乙節，洵無足採。
五、又按因故意或過失，不法侵害他人之權利者，負損害賠償責
    任；次按汽車、機車或其他非依軌道行駛之動力車輛，在使
    用中加損害於他人者，駕駛人應賠償因此所生之損害；不法
    侵害他人之身體或健康者，對於被害人因此喪失或減少勞動
    能力或增加生活上之需要時，應負損害賠償責任；不法侵害
    他人之身體，被害人雖非財產上之損害，亦得請求賠償相當
    之金額，民法第184條第1項、第191條之2、第193條、第195
    條第1項定有明文。承前所述，被告就本件車禍事故既有過
    失，且致原告受有損害，則原告請求被告負損害賠償責任，
    自屬有據，茲將原告請求項目及其金額，分述如下：
（一）醫療費用部分：
　　　原告主張因本件事故受傷，請求醫療費用5,622元，固據
      原告提出之南門綜合醫院診斷證明書、醫療費用明細、醫
      療費用收為憑（見本院卷第25至37頁）為證。並有南門綜
      合醫院111年10月7日（111）南綜醫字第918號函檢送相關
      收據（見本院卷第107至128頁）在卷可按。而該函所附醫
      療收據金額已逾原告請求醫療費用5,622元部分，因此原
      告請求醫療費用5,622元部分，即屬有據。另原告提出之
      新竹國泰綜合醫院醫療費用收據日期分別為110年12月4日
      、111年3月26日，看診科別分別為胃腸科、腎臟內科，原
      告主張因車禍後長期在吃消炎、止痛藥傷身，對體內器官
      折磨等語，然無法證明與系爭傷害有關聯性，此部分請求
      ，自屬無據。
（二）工作損失部分：
      原告主張車禍發生前原係在菜市場攤販工作，每月薪資為
      31,200元，均領現金，但因本件車禍受有系爭傷害，致原
      告持續就醫治療，又原告年事已高，恢復所需時間較長，
      故原告自110年6月起至111年7月止，不能工作損失為374,
      400元等情，固據其提出診斷證明書為據。雖據南門綜合
      醫院111年7月12日診斷證明書醫囑記載「患者於110年6月
      22日來本院急診，自110年6月29日至111年7月12日止來院
      門診共15次」，又據南門綜合醫院111年10月7日上開函文
      說明二記載：「病患於110年6月22日因外傷來本院急診，
      之後至本院骨科門診追蹤。目前主要症狀包括下背痛、左
      肩部、左髖部挫傷疼痛均已改善，情況良好。」（見本院
      卷第107頁），顯見原告因系爭傷害之後確實追蹤治療，
      惟是否造成原告無法工作，而受有薪資之損失，原告均未
      提出證明，況原告受傷時已66歲，依一般社會退休年齡應
      已退休，因無實質合法收入之證明，原告請求被告賠償工
      作損失374,400元，應屬無據。
（三）精神慰撫金：
      按被害人所得請求賠償相當金額之慰撫金，法院在為量定
      時，應斟酌該加害人之所受之傷害、身分、地位及經濟狀
      況等關係定之；且此部分非財產上損害之慰藉金，固非如
      財產損失之有價額可以計算，但仍應以被害人精神上所受
      之苦痛為準據，亦即應審酌加害人之地位，暨其他一切情
      事，俾資為審判之依據。原告因被告之過失行為而有如上
      所述之傷害。又原告國小畢業，110年度所得約為26萬餘
      元，名下有3筆不動產及1筆投資，財產總額約675萬餘元
      ，被告目前就讀大學，110年度無所得，名下亦無財產，
      業據原告及被告分別陳明於卷，並有兩造之稅務電子閘門
      財產所得調件明細表在卷可參。本院審酌上情，及原告受
      有傷害，認原告所受精神上之損害，以20,000元以資撫平
      ，尚屬相當，逾此部分之請求，即屬無據。
（五）綜上，原告因本件交通事故所受之損害金額為25,622元（
      計算式如下：5,622＋20,000＝25,622）。
六、次按保險人依本法規定給付之保險金，視為被保險人損害賠
    償金額之一部分；被保險人受賠償請求時，得扣除之，強制
    汽車責任保險法第32條定有明文。故倘被告為交通事故之肇
    事者，並依法投保強制汽車責任保險，且被害人已經受領強
    制汽車責任保險金，則其所受領之保險金應視為被告損害賠
    償金額之一部分，應扣除該強制汽車責任保險金，以其餘額
    請求被告賠償。原告主張已有請領汽車強制險2,750元，並
    提出存摺明細為證（見本院卷第131頁），依上揭規定，本
    得自原告請求之金額內扣除之。扣除後之金額應為22,872元
    （計算式如下：25,622元－2,750元＝22,872元）
七、末按給付無確定期限者，債務人於債權人得請求給付時，經
    其催告而未為給付，自受催告時起，負遲延責任。其經債權
    人起訴而送達訴狀，或依督促程序送達支付命令，或為其他
    相類之行為者，與催告有同一之效力。遲延之債務，以支付
    金錢為標的者，債權人得請求依法定利率計算之遲延利息。
    應付利息之債務，其利率未經約定，亦無法律可據者，週年
    利率為百分之5，民法第229條第2項、第233條第1項、第203
    條定有明文。原告對被告得請求之損害賠償，係未約定期限
    之給付，亦未約定遲延利率，原告請求自起訴狀繕本送達翌
    日即111年8月22日（按本院雖於111年8月6日將起訴狀繕本
    送達被告本人，然被告係未成年人，故依法應對其法定代理
    人送達，而被告已於111年8月22日提出答辯狀，撰狀人為其
    法定代理人，並提出委任狀，故本院以被告上開答辯狀提出
    之時點計付法定延遲利息）起至清償日止，按週年利率百分
    之5計算之遲延利息，即屬有據。
八、綜上所述，原告基於侵權行為之法律關係，請求被告給付22
    ,872元，及自111年8月22日起至清償日止，按週年利率百分
    之5計算之利息，洵屬有據，應予准許；逾此範圍之請求，
    則屬無據，應予駁回。
九、本件係依民事訴訟法第427條第2項適用簡易訴訟程序所為被
    告部分敗訴之判決，應依同法第389條第1項第3款規定，就
    原告勝訴部分，依職權宣告假執行。原告就此部分雖聲請供
    擔保後宣告假執行，然僅係促使法院為職權之發動，附此敘
    明。另被告陳明願供擔保，請准宣告免為假執行，核無不合
    ，爰酌定相當之金額准許之。至原告敗訴部分，其假執行之
    聲請失所附麗，應併予駁回。
據上論結，本件原告之訴為一部有理由、一部無理由，依民事訴
訟法第436條第2項、第79條、第389條第1項第3款、第392條第2
項，判決如主文。
中　　華　　民　　國　　111 　年　　11　　月　　16　　日
                  新竹簡易庭  法  官  邱玉汝
以上正本證明與原本無異。
如不服本判決，須於判決送達後20日內向本庭提出上訴狀（應按
他造當事人之人數附繕本）；如委任律師提起上訴者，應一併繳
納上訴審裁判費。
中　　華　　民　　國　　111 　年　　11　　月　　16　　日
                              書記官  楊霽